【裁判字號】    95,交聲,415
【裁判日期】    950606
【裁判案由】    聲明異議
【裁判全文】
臺灣臺南地法院交通事件裁定           95年度交聲字第415號
原處分機關  交通部公路總局嘉義區監理所臺南監理站
異  議  人  乙○○
即受處分人
代  理  人  甲○○
上列受處分人因違反道路交通管理處罰條例案件，對於交通部公
路總局嘉義區監理所臺南監理站民國95年2 月10日所為之裁決處
分（處分案號：嘉監南字第裁74-S00000000號）聲明異議，本院
裁定如下：
    主  文
異議駁回。
    理  由
一、本件異議意旨略以：
  (一)異議人即受處分人乙○○（下稱異議人）為車主，甲○○為
    當日駕駛人，民國95年1 月27日21時20分許，甲○○駕車前
    往臺南市○○路○段192巷24弄63號拜訪友人將車暫停於上址
    ，因當時天色昏暗，加上該處並無路燈照明，致無法辨該處
    地上劃有紅線標示，白天前往查看亦發現現場標示模糊，故
    實為無心之過，並非故意違法乃情有可原。駕駛人所停之處
    並無礙他車之通行，且於半夜施行拖吊更違常理，拖吊之時
    ，亦未聞吹哨警示，致無法適時將車移之他處，拖吊時地上
    所留白筆字跡潦草，無法辨識拖吊至何處，造成半夜取車之
    困擾與不便。
  (二)臺南市警察局警員陳志賢，所開立逕行舉發違反道路交通管
    理事件通知單所載違規地點，駕駛人並無於該處違規，本件
    應處罰對象有誤，異議人不應受罰等語。
二、按汽車駕駛人停車時，在禁止臨時停車處所停車者，處汽車
    駕駛人新臺幣（下同）600元以上1,200元以下罰鍰；又汽車
    駕駛人違規停車而駕駛人不在場，當場不能或不宜攔截製單
    舉發者，得對汽車所有人逕行舉發處罰；至前項逕行舉發，
    應記明車輛牌照號碼、車型等可資辨明之資料，查明汽車所
    有人姓名或名稱、住址後，製單舉發處罰之，道路交通管理
    處罰條例（下稱處罰條例）第56條第1項第1款、第7條之2第
    1項第3款及第2 項分別定有明文。又禁止臨時停車線，用以
    指示禁止臨時停車路段，為紅色實線，道路交通標誌標線號
    誌設置規則第169條第1項及第2項亦規定甚明。
三、經查：
  (一)本件異議人所有車牌號碼CT-5358 號自小客車，於95年1月7
    日21時30分許，經人駕駛停放於臺南市○○路○段192巷24弄
    25號之劃設有禁止臨時停車紅實線處，經警認屬違規停車，
    因駕駛人不在場，當場不能攔截舉發，而以汽車所有人即異
    議人逕行舉發，嗣經原處分機關即交通部公路總局嘉義區監
    理所臺南監理站於95年2 月10日以異議人違反處罰條例第56
    條第1項第1款規定，裁處900 元等事實，除據異議人於異議
    狀中自承外，復有臺南市警察局南市警交字第S00000000 號
    舉發違反道路交通管理事件通知單（下稱舉發通知單）、原
    處分機關嘉監南字第74-S00000000號違反道路交通管理事件
    裁決書及臺南市警察局95年3月20日南市警交字第000000000
    00號函附逕行舉發採證照片2幀可稽。
  (二)參諸上開逕行舉發照片，固認本件案載違規地點所劃設之紅
    色實線略有褪色情形，惟未達難以辨識之狀態，該紅色實線
    之劃設狀態，與未劃設有任何交通標線之普通柏油路面相較
    下，仍屬清楚可見，一般駕駛人駕車行至該處停止時，應可
    察覺該路段劃設有紅色實線。再道路交通標線劃設後，本可
    能因時日長久略微褪色，然若該道路交通標線現況，未達一
    般駕駛人無從輕易察覺之程度，該標線效力不會因油漆褪色
    而受影響。況道路交通安全規則第90條已明確規定「駕駛人
    駕駛汽車，應遵守道路交通標線之指示」，是駕駛人駕車於
    道路上行駛，本負有密切注意各項道路交通標線之存在並加
    以遵守之義務，故駕駛人駕車停放於本件違規地點時，原應
    注意停放地點附近，是否劃設有任何禁止停車之交通標線，
    不能以違規停放後，再執該紅色實線略有褪色事由，為其免
    予處罰之藉口。再駕駛人於夜晚時分駕車時應會開啟車頭燈
    ，以車輛車頭燈之燈光亮度，足以協助車輛駕駛人發現本件
    違規地點劃設有紅色實線。是異議人辯稱因當時天色昏暗，
    加上該處並無路燈照明，致無法辨該處地上劃有紅線標示，
    白天前往查看亦發現現場標示模糊，為無心之過等語，顯不
    可採。
  (三)異議人雖稱其非駕駛人云云。惟按逕行舉發違反道路交通管
    理事件，經汽車所有人依通知單之應到案日期前到案，並告
    知違規駕駛人姓名、身分證統一編號及住址者，處罰機關應
    即另行通知違規駕駛人到案依法處理；逾應到案日期，處罰
    機關應依處罰條例第85條第3 項規定處罰該汽車所有人，違
    反道路交通管理事件統一裁罰基準及處理細則第24條定有明
    文。質言之，就違反道路交通管理事件之逕行舉發案件，於
    處罰機關查明該違規車輛汽車所有人姓名或名稱、住址後，
    即以汽車所有人為被通知人製單舉發之，於汽車所有人非違
    規駕駛人之情形下，經其於通知單所載應到案日期前到案，
    並告知違規駕駛人之姓名、身分證統一編號及住址，方由處
    罰機關另行通知違規駕駛人到案依法處理，但若該案件已逾
    越應到案日期不到案或不告知違規駕駛人之姓名、年籍、地
    址者，則處罰機關即應依處罰條例第85條第3 項規定處罰該
    汽車所有人，以避免法律關係遲不確定致生法秩序不安定之
    結果，並同時保障人民權益。異議人為前開舉發通知單所載
    違規車輛即車牌號碼CT-5358 號自小客車之所有權人，業據
    異議人於異議狀及本院調查時自承明確（參本院95年5月9日
    訊問筆錄），又該車輛雖為異議人所有，然本件違規當天之
    駕駛人係為甲○○，且係由甲○○違規停車等情，亦據證人
    甲○○於本院調查時到庭結稱明確（參本院上開訊問筆錄）
    ，惟監理系統違規查詢檔案中並無甲○○駕駛CT-5358 號自
    小客車違反道路交通管理處罰條例之資料，有原處分機關95
    年4 月17日嘉監南字第0950009601號函存卷可佐，可知異議
    人並未於舉發通知單所載之到案日期前，向原處分機關告知
    本件實際違規駕駛人之姓名、身分證統一編號及住址等年籍
    資料。故原處分機關根據上開違反道路交通管理事件統一裁
    罰基準及處理細則第24條之規定，進依處罰條例第85條第 3
    項「關於車輛駕駛人之處罰，如應歸責於車輛所有人者，處
    罰車輛所有人」之意旨，處罰該小客車之所有人即異議人，
    經核亦應無違法不當之處。
  (四)至於本件交通違規舉發通知單之違規事實欄內，雖記載「林
    森路2段192巷20弄20號」，應係「林森路2段192巷24弄25號
    」之誤植，有臺南市警察局95年3月20日南市警交000000000
    00號函在卷可參，然依違規採證照片足認異議人確有上開違
    規情事，是舉發警員對於本件違規地點之不慎誤載，對於前
    述違規事實之認定，並無重要性之影響。
  (五)綜上所述，本件異議人所有自小客車，於上開時、地有在禁
    止臨時停車處所停車之違規事實，既可認定，則原處分機關
    據此引用處罰條例第56條第1項第1款之規定，並參酌違反道
    路交通管理事件統一裁罰標準表之相關內容，裁處異議人罰
    鍰900 元，於法並無違誤。本件異議人之異議，並無理由，
    應予以駁回。
四、據上論斷，應依道路交通案件處理辦法第19條，裁定如主文
    。
中    華    民    國    95    年    6     月    6     日
                    交通法庭  法  官  張維君
以上正本證明與原本無異。
如不服本裁定，應於收受送達後5日內向本院提出抗告狀（應附
繕本）。
                              書記官  陳慧玲
中    華    民    國    95    年    6     月    6     日


司法院資訊處製作；財團法人民間司法改革基金會備份。
